【裁判字號】    89,訴,35
【裁判日期】    890405
【裁判案由】    偽造文書等
【裁判全文】
臺灣雲林地方法院刑事判決                            八十九年度訴字第三五號
    公  訴  人  臺灣雲林地方法院檢察署檢察官
    被      告  陳忠義〔原名丁.
右被告因偽造文書等案件，經檢察官提起公訴（八十八年度偵字第五二四九號），本
院判決如左：
    主  文
陳忠義共同行使偽造之私文書，足以生損害於他人，累犯，處有期徒刑壹年捌月。
偽造之民國八十四年七月十七日不動產買賣合約書（以新台幣一千五百六十九萬九千
元價金買賣雲林縣斗南鎮○○段一三之六、一三之七號二筆土地）上偽造之「庚○○○」、「乙○○」署押及印文，均沒收。
    事  實
一、陳忠義原名丁○○，前於民國七十八年間，因侵占案件，經台灣高等法院判處有
    期徒刑六月確定，於八十一年十二月十二日執行完畢。詎陳忠義仍不知悔改，復
    與戊○○〔另案經本院判處有期徒刑一年六月確定〕、余八郎〔業已於八十五年
    二月三日死亡，另案經本院判決公訴不受理確定〕，於八十四年七月間，得悉乙○○欲出售所有坐落雲林縣斗南鎮○○段十三之六號、田、面積○．三五○三公
    頃及同段十三之七號、旱、面積○．一五七三公頃二筆土地，竟共同基於意圖為
    自己不法所有之概括犯意，先由余八郎找來不知情而具有自耕能力之庚○○○〔
    已經另案不起訴處分確定〕充當人頭，並由陳忠義與戊○○、余八郎委任不知情
    之土地代書黃鮮緞〔已經另案不起訴處分確定〕負責辦理本件土地買賣所有權移
    轉登記事宜，而於八十四年七月十七日，在黃鮮緞之雲林縣斗南鎮○○里○○路
    ○段二五一號土地代書事務所，談妥買賣條件，訂立買賣契約，由黃鮮緞起草不
    動產買賣契約，二筆土地之總價金為新台幣〔下同〕三百六十六萬三千三百五十
    元，定金六萬六千元，由陳忠義當場交付新竹區中小企業銀行介壽分行票號五七
    三二號同額支票支付之，約定第一期款於八十四年七月二十八日給付一百萬元，
    尾款應於八十四年九月五日付清。旋為取信乙○○，陳忠義依約於八十四年七月
    二十八日，交付第一期款現金一百萬元與黃鮮緞轉交乙○○。陳忠義明知丙○之
    支票，已經不能兌現，竟無對價而取得丙○簽發、發票日為八十四年九月二十日
    、面額二百七十萬元之支票一張交與黃鮮緞，用以支付上開土地尾款，並向黃鮮
    緞表明以買賣之二筆土地向人借款，請求將土地過戶與莊戴清好。同時，陳忠義
    與戊○○、余八郎三人，於八十四年八月初，冀以詐得之上開二筆土地，偽造買
    賣契約書，提高買賣價金，另外尋找金主借款，以便詐取巨款，未經乙○○及庚○○○之同意，擅自偽造「日期八十四年十月十七日、買賣標的『雲林縣斗南鎮
    ○○段一三之六及一三之七號土地』、價金一千五百六十九萬九千元」之不動產
    買賣契約書，並偽造乙○○及庚○○○之署押及印文於其上，持向土地代書己○○〔另案經本院判處有期徒刑一年確定〕尋找金主，己○○明知該不動產買賣契
    約之土地價金不實，高於市價太多，將來債權人誓必無法獲得全部清償，竟與陳
    忠義、余八郎、戊○○等人，共同意圖為自己不法之所有，基於共同行使偽造私
    文書及詐欺取財之犯意聯絡，推由陳忠義與戊○○、己○○至台北縣三重市○○
    里○○○街一八四號找金主甲○借款，並向甲○出示上開偽造之土地買賣合約書
    而持以行使，表示二筆土地之市價高達一千五百六十九萬九千元，月息二分半，
    可先完成抵押權設定登記後再撥款，而向甲○借款八百萬元，足以生損害於庚○○○及乙○○之信用。甲○不疑有詐，誤信該土地價值足以清償全部借款之利息
    ，而同意貸與八百萬元。己○○等人隨即委託土地代書黃鮮緞辦理，而於八十四
    年八月十四日，辦理乙○○所有上開二筆土地之所有權移轉登記與庚○○○，同
    時設定債權額八百萬元之抵押權與甲○。翌日〔即十六日〕，己○○偕同庚○○○及余八郎，提出己○○書就、由不知情之庚○○○簽名之不動產借款抵押權契
    約書、領款收據、八百萬元之本票、具結書、切結書等資料，復由余八郎出具借
    款保證書，交與甲○，甲○乃依己○○之要求，預先扣除三個月之利息六十萬元
    後，簽發華南商業銀行三重分行為發票人、臺灣銀行總行為付款人、發票日八十
    四年八月十六日、面額六十二萬五千元及六百七十七萬五千元之支票各一紙，其
    中六十二萬五千元由己○○取得，六百七十七萬五千元之支票，則由陳忠義委由
    案外人達斌宏存入銀行代收，再於八十四年八月十九日給戊○○四百四十七萬
    元〔入其妻黃林書帳戶內〕，餘由陳忠義分得，先前詐得之二筆土地，則由余
    八郎分得，並擬於申請自耕能力證明書後將土地過戶與自己，惟因申請不符規定
    ，而未得逞。嗣乙○○提示丙○簽發、由陳忠義交付之二百七十萬元支票，因早
    已拒絕往來而不獲付款；甲○則於台灣雲林地方法院檢察署訊問時，自此方知受
    騙。
二、案經乙○○訴請臺灣雲林地方法院檢察署檢察官偵查起訴。
    理  由
一、訊之被告陳忠義，對於右揭時地與戊○○、余八郎，得悉乙○○欲出售所有坐落
    雲林縣斗南鎮○○段十三之六號、田、面積○．三五○三公頃及同段十三之七號
    、旱、面積○．一五七三公頃二筆土地，乃先由余八郎找來不知情而具有自耕能
    力之庚○○○，並由其與戊○○、余八郎委由不知情之土地代書黃鮮緞辦理本件
    土地買賣所有權移轉登記，而於八十四年七月十七日，在黃鮮緞土地代書事務所
    ，談妥買賣條件並訂約，二筆土地之總價金三百六十六萬三千三百五十元，定金
    六萬六千元，由其當場交付新竹區中小企業銀行介壽分行票號五七三二號同額支
    票支付之，約定第一期款於八十四年七月二十八日給付一百萬元，尾款應於八十
    四年九月五日付清。嗣其依約於八十四年七月二十八日，交付第一期款現金一百
    萬元，並交付丙○簽發、發票日為八十四年九月二十日、面額二百七十萬元之支
    票一張，用以支付上開土地尾款，而將該二筆土地登記與莊戴清好。嗣於八十四
    年八月初，未經乙○○及庚○○○之同意，擅自偽造「日期八十四年十月十七日
    、買賣標的『雲林縣斗南鎮○○段一三之六及一三之七號土地』、價金一千五百
    六十九萬九千元」之不動產買賣契約書，並偽造乙○○及庚○○○之署押及印文
    後，由其與戊○○、己○○尋找金主甲○借款，並出示上開偽造之土地買賣合約
    書，向甲○借得八百萬元等情不諱，但辯稱略以：因戊○○將四百四十七萬匯入
    後，未將二百十餘萬元領出，伊不知丙○交付之支票已拒絕往來，伊不認識字，
    向甲○借款八百萬元部分，是戊○○及己○○處理的云云。惟查，右揭事實，已
    據告訴人乙○○指訴綦詳。而被告陳忠義於台灣高等法院台南分院訊問時，亦自
    承這二筆土地，根本就是沒有買受人，我們共謀詐欺行為，戊○○從頭到尾都有
    參與買賣之過程，戊○○有拿到四百四十七萬元之款項，且是獨自取得的，這二
    筆土地伊拿去給〔向〕甲○借款，該筆價金一千五百六十九萬九千元之契約書，
    是虛抬價格，目的是為了騙甲○，以利借款之順利．．．買賣價金寫一千五百多
    萬元之事，戊○○知情，向甲○借之八百萬元是由達斌宏去取得的，再分給伊與
    余八郎二百三十萬元，其餘的錢皆由戊○○獨得等語〔見八十七年度上訴字第一
    四一二號卷第一０四、一０五頁〕；核與告訴代理人沈耽宏即乙○○之子，於本
    院八十五年度易字第三四一號訊問時稱：己○○、戊○○到家中要求以乙○○名
    義貸款八百萬元，但伊們不同意，伊說二筆土地三百多萬元，不可能貸那麼多．
    ．．買賣契約書上乙○○之印章，不是伊母親乙○○的，沒有將印章交給黃鮮緞
    等語〔見本院八十五年度易字第三四一號卷第二六、八七、一九二頁〕；甲○證
    以：伊因相信己○○，拿沈某與戴女的契約書，說貸款未下來要借三月，寫借據
    才發現多了一位丁○○，後來才發現土地成交三百多萬元等語〔見本院八十五年
    度易第三四一號卷第一二六、二三四頁〕相符，並有該土地之所有權狀、土地登
    記簿謄本、買賣契約書可稽。參以丙○之支票存款戶，自八十四年八月二十五日
    起，即大量退票九十九張，亦有台中區中小企業銀行八十四年十一月二十二日中
    內新字第二○一號函及檢附之退票明細表、往來帳卡等影本附卷可佐〔見八十四
    年度偵字第四二二三號卷第九十一至九十九頁〕，顯見被告陳忠義即丁○○交付
    該支票時，已預料該支票款無從兌現，否則其不致急著將該二筆土地移轉登記與
    庚○○○，並偽造買賣契約續向甲○借款，是其詐欺犯意至明。被告陳忠義辯稱
    是因戊○○將四百四十七萬元匯入後，未將二百十餘萬元領出，才未付款等情，
    應係犯後卸飾之舉，實無足取。其與戊○○、余八郎三人，於八十四年八月初，
    未經乙○○及庚○○○之同意，擅自偽造日期八十四年十月十七日、買賣標的：
    雲林縣斗南鎮○○段一三之六及一三之七號土地、價金一千五百六十九萬九千元
    之不動產買賣契約書，並偽造乙○○及庚○○○之署押及印文於其上，持以向土
    地代書己○○尋找金主甲○貸款，並向甲○出示上開偽造之土地買賣合約書，持
    以行使，表示二筆土地之市價高達一千五百六十九萬九千元，月息二分半，可先
    完成抵押權設定登記後再撥款，向甲○借款八百萬元，隨即委託土地代書黃鮮緞
    辦理，而於八十四年八月十四日辦理乙○○所有上開二筆土地之所有權移轉登記
    與庚○○○，同時設定債權額八百萬元之抵押權與甲○，並於翌日由己○○偕同
    庚○○○及余八郎，提出己○○書就由不知情之庚○○○簽名之不動產借款抵押
    權契約書、領款收據、八百萬元之本票、具結書、切結書等，復由余八郎出具借
    款保證書，交與甲○，由甲○依己○○之要求，預先扣除三個月之利息六十萬元
    ，簽發八十四年八月十四日期、面額六十二萬五千元、六百七十七萬五千元之支
    票各一紙，交與己○○等人，己○○取得其中之六十二萬五千元，六百七十七萬
    五千元支票，則由被告陳忠義委託達斌宏存入銀行代收後，而於八十四年八月十
    九日，將其中四百四十七萬元，匯給戊○○〔入其妻黃林書帳戶內〕，餘由被
    告分得，余八郎分得詐得之二筆土地，並擬於申請自耕能力證明書後將土地過戶
    與自己，惟因申請不符規定，無法登記與余八郎等情，除經達斌宏等人供明外，
    並有偽造之不動產買賣契約書、不動產抵押權設定契約書、他項權利證明書、土
    地登記簿謄本、己○○書就由不知情之庚○○○簽名之不動產借款抵押權契約書
    、領款收據、八百萬元之本票、具結書、切結書、由余八郎出具借款保證書、甲○簽發之八十四年八月十六日期、面額六十二萬五千元及六百七十七萬五千元支
    票、匯款往來帳卡等影本可資佐證。衡諸乙○○出售之系爭二筆土地買賣價金，
    僅為三百六十六萬三千三百五十元，被告陳忠義等人，向甲○借款而出示之土地
    買賣契約，價金竟高達一千五百六十九萬九千元之鉅，相差一千二百餘萬元，且
    二份契約書經比對庚○○○及乙○○之印文、署押，均有顯著不同，是彼等持以
    向甲○借款之不動產買賣契約書，應係出自被告陳忠義與余八郎、戊○○等人偽
    造無訛。再者，戊○○、己○○就此共同偽造私文書及詐欺部分，亦經本院八十
    五年度易字第三四一號分別判處一年六月及一年確定，有該案判決書卷可按。足
    見被告陳忠義確有共同偽造之不動產買賣契約書，而向甲○行騙等情，應甚灼然
    。事證明確，被告犯行堪以認定。
二、核被告陳忠義所為，係犯刑法第二百十六條行使第二百十條之偽造私文書罪、第
    三百三十九條第一項之詐欺罪。而詐欺告訴人乙○○二筆土地部分，被告陳忠義
    與戊○○、余八郎間，有犯意聯絡及行為之分擔，均為共同正犯；偽造私文書部
    分亦同；行使偽造私文書詐取甲○財物部分，被告陳忠義與戊○○、己○○、余
    八郎間，有犯意聯絡及行為分擔，均為共同正犯。彼等偽造乙○○、庚○○○署
    押及印文，為偽造私文書之一部行為；偽造私文書持以行使，偽造之低度行為，
    應為行使之高度行為所吸收，均不另論罪。被告陳忠義二次詐欺犯行，時間緊接
    ，犯罪構成要件相同，顯係基於概括犯意反覆為之，應論以連續犯，並加重其刑
    。其行使偽造私文書及詐欺犯行，有方法結果之牽連關係，應從一重之行使偽造
    文書罪處斷。被告陳忠義前於七十八年間，因侵占案件，經台灣高等法院判處有
    期徒刑六月確定，於八十一年十二月十二日執行完畢，台灣雲林地方法院檢察署
    刑案資料查註紀錄表、本院被告全國前案紀錄表可稽，其於刑之執行完畢後五年
    內，再犯本件有期徒刑以上之罪，為累犯，應依刑法第四十七條之規定，加重其
    刑。又有二種刑之加重者，依刑法第七十條之規定，應遞加之。爰審酌被告陳忠
    義有上揭前科等紀錄，素行不端，其因一時貪念，致使告訴人乙○○、及被害人
    甲○等人蒙受鉅大損害，並參考其朋分金額之數目，及犯後迄未返還所詐得之款
    項，尚無悔意等一切情狀，量處如主文所示之刑。
三、末查，偽造之民國八十四年七月十七日不動產買賣合約書（以新台幣一千五百六
    十九萬九千元價金買賣雲林縣斗南鎮○○段一三之六、一三之七號二筆土地）上
    偽造之「庚○○○」、「乙○○」署押及印文，依刑法第二百十九條之規定宣告
    沒收。
據上論斷，應依刑事訴訟法第二百九十九條第一項前段，刑法第二十八條、第五十六
條、第二百十六條、第二百十條、第三百三十九條第一項、第四十七條、第五十五條
、第二百十九條，罰金罰鍰提高標準條例第一條前段，判決如主文。
本案經檢察官藍獻榮到庭執行職務
中      華      民      國    八十九    年      四      月      五      日
                                        法  官  林秋  火
右正本證明與原本無異。
如不服本判決，應於判決送達後十日內向本院提出上訴狀( 應附繕本 )。
                                        書記官  詹  培  煌
中      華      民      國    八十九    年      四      月      五      日
刑法第二百十六條
行使第二百十條至第二百十五條之文書者，依偽造、變造文書或登載不實事項或使登
載不實事項之規定處斷。
刑法第二百十條
偽造、變造私文書，足以生損害於公眾或他人者，處五年以下有期徒刑。
刑法第三百三十九條第一項
  意圖為自己或第三人不法之所有，以詐術使人將本人或第三人之物交付者，處五年
  以下有期徒刑、拘役或科或併科一千元以下罰金。


司法院資訊處製作；財團法人民間司法改革基金會備份。
